臺灣高等法院刑事判決
109年度上易字第2017號
上  訴  人  
即  被  告  龔煒翔


上列上訴人即被告因妨害公務等案件，不服臺灣士林地方法院10
9年度審易字第1126號，中華民國109年7月30日第一審判決（起
訴案號：臺灣士林地方檢察署109年度偵字第8940號），提起上
訴，本院判決如下：
    主  文
原判決撤銷。
甲○○犯侮辱公務員罪，處拘役叁拾日，如易科罰金，以新臺幣壹
仟元折算壹日。
    事  實
一、甲○○於民國109年5月16日21時41分許，在臺北市○○區○○路0
    段000號戀曲KTV，因飲酒後情緒激動與真實姓名年籍不詳之
    友人「阿峰」及女友陳亭妤發生拉扯糾紛，經臺北市政府警
    察局南港分局玉成派出所警員甲○○、乙○○、丙○接獲通報到
    場處理，嗣於警員查驗甲○○身分證件之際，甲○○因酒力正興
    而拒絕配合並與之發生拉扯，警員甲○○、乙○○、丙○為執行
    保護性管束而欲將其帶回臺北市政府警察局南港分局玉成派
    出所，詎甲○○知悉甲○○、乙○○、丙○為依法執行警察職務之
    公務員，竟基於侮辱公務員之犯意，接續在返回派出所途中
    及抵達臺北市政府警察局南港分局玉成派出所後，對甲○○、
    乙○○、丙○以：「你會死得很難看、生的兒子沒屁眼、兒子
    是智障、警察都是垃圾」、「警察雜種小孩（台語）」、「
    這個警察賊警察、不是東西，把我打成這樣（台語）」、「
    你俗辣、垃圾一大堆、幹你娘咧（台語）」、「啊警察要做
    垃圾就做垃圾啊（台語）」、「警察喔喜歡吃銅吃鐵都貪污
    （台語）、不要做錯事都不怕子女被撞死、不是被強姦就是
    被分屍」、「警察垃圾一大堆、幹、不像樣的人才做警察、
    俗辣才會去做警察（台語）、幹你娘咧、一堆不像樣的警察
    、幹你娘（台語）、警察都那麼囂張、靠北阿，你這個大垃
    圾、你這個垃圾、幹你娘雜種、雜種」等語辱罵之（被訴公
    然侮辱部分，業據甲○○、乙○○、丙○撤回告訴，另由原審不
    另為不受理之諭知，詳後述），足以貶損甲○○、乙○○、丙○
    之人格、名譽及社會評價。
二、案經甲○○、乙○○、丙○訴由臺北市政府警察局南港分局報請
    臺灣士林地方檢察署檢察官偵查起訴。
    理  由
壹、證據能力部分：
    檢察官及上訴人即被告（下稱被告）對於本院作為得心證依
    據之被告以外之人於審判外陳述，均全部同意作為證據，本
    院審酌各項證據作成時之狀況，認為並無不可信或不適當之
    情事，依刑事訴訟法第159條之5第1項規定，均有證據能力
    。至其餘非供述證據，本院查無有何違反法定程序取得之情
    形，應認俱有證據能力。
貳、實體部分：　　
一、認定事實所憑之證據及理由：
    前揭事實，業據被告甲○○於偵訊、原審及本院準備程序、審
    理時均坦認不諱（見偵卷第83頁；原審卷第41、45、47頁；
    本院卷第48、72頁），復經證人陳亭妤於警詢中證述在卷（
    見偵卷第39至41頁），核與告訴人甲○○、乙○○、丙○於警詢
    中指訴之情節大致相符（見偵卷第47至48、51至53、57至58
    頁），並有職務報告、現場錄音譯文、案發現場錄影畫面擷
    圖、酒精濃度測試單、臺北市政府警察局南港分局玉成派出
    所110報案紀錄單、臺北市消防局救災救護指揮中心受理報
    案紀錄表、臺北市政府消防局救護紀錄表在卷可稽（見偵卷
    第61至79頁），足認被告上揭任意性自白與事實相符，應可
    採信。本案事證明確，被告犯行已堪認定，應依法論科。
二、論罪：
    按所謂「侮辱」係以使人難堪為目的，直接以言語、文字、
    圖畫或動作，表示不屑、輕蔑或攻擊之意思，足以對於個人
    在社會上所保持之人格及地位，達貶損其評價之程度而言。
    又被告於警員依法執行職務之際所為前開言詞，依一般社會
    通念，係屬對於道德人格負面評價之謾罵語詞，且該等言詞
    對遭謾罵之告訴人而言，足使其感受到難堪、不快，客觀上
    已足貶抑告訴人之名譽及社會評價，是核被告上開所為，係
    犯刑法第140條第1項前段之侮辱公務員罪。又被告於同日先
    後以如事實欄所載之言詞侮辱在場執行職務之警員，均係基
    於一個侮辱犯意之決定，以達成其同一犯罪之各個舉動，均
    屬當次侮辱行為之接續行為，而不另論罪。另按刑法第140 
    條第1項之侮辱公務員罪，所處罰者乃妨害國家公務之執行
    ，其被害法益為國家法益，並非公務員個人，故雖行為人妨
    害公務之對象有數名執行公務之公務員，惟被害之國家法益
    仍屬單一，並無侵害數個法益之情事，仍屬單純一罪（最高
    法院85年度台非字第238號判決要旨參照），是本案被告於
    警員依法執行職務時，當場辱罵警員甲○○、乙○○、丙○之行
    為，所侵害係國家法益，仍屬單純一罪，而僅論以一侮辱公
    務員罪，是公訴意旨認此部分應論以想像競合犯，容有未洽
    。 
三、不另為不受理諭知部分：
  ㈠公訴意旨略以：被告上開犯行，另涉有刑法第309條第1項之
    公然侮辱罪嫌。
  ㈡按告訴乃論之罪，告訴人於第一審辯論終結前得撤回其告訴
    ；又告訴經撤回者，應諭知不受理之判決，刑事訴訟法第23
    8條第1項及第303條第3款分別定有明文。查本案依起訴書所
    載內容，認被告前開所為係犯刑法第309條第1項之公然侮辱
    罪，依同法第314條之規定，須告訴乃論。茲據告訴人甲○○
    、乙○○、丙○於109年7月15日具狀撤回其告訴，此有刑事撤
    回告訴狀1份附卷可稽，依照上開說明，本應為諭知不受理
    之判決，惟公訴意旨認此部分事實與前開業經論罪科刑部分
    ，有想像競合犯之裁判上一罪關係，爰不另為不受理之諭知
    。
叁、撤銷原判決之理由、量刑之理由及沒收之說明：
一、原審認被告罪證明確，予以論罪科刑，固非無見。惟查，科
    刑之判決書，應於理由內記載科刑時就刑法第57條規定事項
    所審酌之情形，為刑事訴訟法第310條第3款所明定。此項規
    定，依同法第364條，又為第二審所準用。被告於本院審理
    時，除於聆聽起訴書所載內容之過程時，一再表示羞愧難堪
    ，並再次表示後悔之意（見本院卷第46、69頁），且經告訴
    人3人到庭一致向本院表示希望酌以減輕被告刑度之意（見
    本院卷第73至74頁），被告犯後顯有悔意，並得告訴人等之
    原諒，原審未及斟酌，容有不合。被告以經濟因素不佳為由
    提起上訴（見本院卷第68頁）請求輕判，固無可採，惟原審
    既有前開重要未及審酌之處，即應由本院將原判決予以撤銷
    改判。
二、量刑之理由：
　　爰以行為人之責任為基礎，審酌被告僅因飲酒後，情緒不佳
    而與友人發生拉扯糾紛，為警據報到場協助處理，乃執行國
    家賦與之權力，被告非但拒不配合，復對依法執行職務之警
    員出言不遜，當場為大量侮辱之言詞，貶損公務員執法之公
    信與尊嚴，法治觀念不足，實應予非難，惟念及其犯後坦承
    犯行，悔悟之犯後態度，復於原審審理期間即徵得告訴人3
    人之諒解，並經告訴人就公然侮辱罪嫌部分具狀撤回告訴，
    此有原審調解紀錄表及刑事撤回告訴狀附卷可參（見原審卷
    第35、49頁），於本院審理時，告訴人3人更到場表示願意
    替被告求取較輕於原審之刑度，兼衡被告為高職畢業之智識
    程度、未婚、尚有年邁雙親待其扶養之家庭經濟狀況及其犯
    罪動機、目的、手段、品行、犯後態度及所生損害等一切情
    狀，量處如主文第二項所示之刑，並諭知易科罰金之折算標
    準。
據上論斷，應依刑事訴訟法第368條，判決如主文。
本案經檢察官吳爾文提起公訴，檢察官林宏松到庭執行職務。
中　　華　　民　　國　　109 　年　　12　　月　　29　　日
                  刑事第二十一庭審判長法　官  許宗和
                                      法　官  黃惠敏
                                      法　官  黃玉婷
以上正本證明與原本無異。
不得上訴。
                                      書記官  傅國軒
中　　華　　民　　國　　109 　年　　12　　月　　29　　日
附錄：本案論罪科刑法條全文
刑法第140條
於公務員依法執行職務時，當場侮辱或對於其依法執行之職務公
然侮辱者，處3 月以下有期徒刑、拘役或3千元以下罰金。
對於公署公然侮辱者，亦同。